【裁判字號】    99,訴,1616
【裁判日期】    991214
【裁判案由】    毒品危害防制條例
【裁判全文】
臺灣高雄地方法院刑事判決              99年度訴字第1616號
公  訴  人  臺灣高雄地方法院檢察署檢察官
被      告  葉家良
上列被告因毒品危害防制條例案件，經檢察官提起公訴（99年度
毒偵字第4161號），本院判決如下：
    主  文
葉家良施用第一級毒品，累犯，處有期徒刑玖月；又施用第二級
毒品，累犯，處有期徒刑肆月。應執行有期徒刑壹年。
    事  實
一、葉家良前於民國96年間，因施用毒品案件，經本院以96年度
    毒聲字第1952號裁定送觀察、勒戒，於97年3 月4 日執行完
    畢出監，並由臺灣高雄地方法院檢察署檢察官以96年度偵字
    第9765號、97年度毒偵字第125 號為不起訴處分確定。又因
    詐欺案件，經本院以96年度簡字第3860號判處有期徒刑5 月
    ，減為有期徒刑2 月15日確定，於97年3 月21日縮刑期滿執
    行完畢。猶不知悔改，基於施用第一級毒品海洛因之犯意，
    於99年5 月18日20、21時許，在其位於高雄市○鎮區○○街
    174 巷3 弄2 號4 樓之住處，以將海洛因放入針筒中再注射
    入體內之方式，施用第一級毒品海洛因1 次；復基於施用第
    二級毒品甲基安非他命之犯意，於99年5 月21日上午9 時10
    分為警採尿時起回溯96小時內之某時（不含公權力拘束時間
    ），在不詳處所，以不詳方式施用第二級毒品甲基安非他命
    1 次。嗣於99年5 月20日14時40分許，在高雄市○○區○○
    街9 號515 室，因其另案涉嫌竊盜為警拘提到案，經其同意
    於99年5 月21日上午9 時10分採尿送驗，呈嗎啡及甲基安非
    他命陽性反應而查獲。
二、案經高雄市政府警察局移請臺灣高雄地方法院檢察署檢察官
    偵查起訴。
    理  由
壹、證據能力部分
    本判決所引用具有傳聞性質之各項證據，其中除合於刑事訴
    訟法第159 條之1 至4 或其他傳聞例外規定，本有證據能力
    外，餘均經檢察官及被告於本院同意作為證據（本院審訴卷
    第16頁），本院審酌各該證據作成時之情況，認為以之作為
    本案證據係屬適當，依同法第159 條之5 規定，均具有證據
    能力。
貳、認定事實依據之證據及理由
一、訊據被告葉家良對於上揭施用第一級毒品海洛因之事實，已
    於本院審理中坦認不諱；而被告矢口否認有何施用第二級毒
    品甲基安非他命之犯行，辯稱：伊只有施用海洛因，沒有施
    用甲基安非他命云云。惟查：
  (一)被告於99年5 月21日上午9 時10分為警查獲採集之尿液，經
    送高雄市立凱旋醫院，以酵素免疫法（EIA ）及氣相層析質
    譜儀法（GC/ MS）方法檢驗結果，確呈嗎啡及甲基安非他命
    陽性反應，有高雄市立凱旋醫院99年6 月17日濫用藥物尿液
    檢驗報告、毒品案件尿液送驗編號與真實姓名對照表各1 紙
    附卷可稽（警卷第32、31頁）；而海洛因係嗎啡經化學合成
    之半人工合成品，毒性倍於嗎啡，其經吸食或施打入人體，
    經新陳代謝作用又分解成嗎啡，故海洛因在進入人體後，均
    以嗎啡型態排於尿液中，故於吸食或施打海洛因者尿液中，
    可檢出嗎啡陽性反應，業經憲兵司令部80年5 月7 日以（80
    ）鑑驗字第1746號函示明確。足認被告此部分之自白與事實
    相符，事證明確，其施用第一級毒品海洛因之犯行，應堪認
    定。
  (二)又被告雖否認施用第二級毒品甲基安非他命之犯行，惟其於
    99年6 月24日第4 次警詢中已明確供承：「（警方經你尿液
    送高雄市凱旋醫院檢驗結果呈安非他命與嗎啡反應，你是否
    有意見？）沒有意見；（你是否均有施用該2 種毒品？）有
    。」等語在卷（警卷第24頁），是其嗣後翻異前詞，空言辯
    稱未施用甲基安非他命云云，顯已有疑。又被告為警查獲時
    採集之尿液，經送請高雄市立凱旋醫院，以酵素免疫法（EI
    A ）及氣相層析質譜儀法（GC/ MS）方法檢驗結果，確呈甲
    基安非他命（MAMP）陽性反應，確認濃度達919ng/ml，依據
    「濫用藥物尿液檢驗作業準則第18條」之規定，已符合確認
    檢驗結果陽性判定標準：甲基安非他命確認濃度大於或等於
    500ng/ml，且安非他命確認濃度大於或等於100ng/ml之要件
    （本件被告安非他命部分之確認濃度為213ng/ml）等情，有
    上開尿液檢驗報告在卷可稽。而氣相層析質譜儀（GC／MS）
    乃目前就藥物篩檢結果必須進一步確認時最常採用之確認方
    法，因此在良好的操作條件之下，以氣相層析質譜儀作藥物
    及其代謝物之定性及定量分析，幾乎不會有偽陽性反應產生
    ，業經行政院國軍退除役官兵輔導委員會台北榮民總醫院於
    83年4 月7 日以（83）北總內字第03059 號函示明確；又甲
    基安非他命經口服投與後約百分之70於24小時內自尿中排出
    ，約百分之90於96小時內自尿中排出，且甲基安非他命成分
    之檢出與其投與方式、投與量、個人體質、採尿時間與檢測
    儀器之精密度等諸多方式有關，因此僅憑尿液中呈甲基安非
    他命陽性反應，並無法確實推算吸食時間距採集時間之長短
    ，惟依上述資料推斷，最長不會超過4 日即96小時，亦經行
    政院衛生署藥物食品檢驗局81年2 月8 日81藥檢一字第0011
    56號函示明確，準此，被告經警採尿送驗結果，其確認濃度
    既已逾陽性判斷標準值，且該氣相層析質譜儀之檢驗方式足
    以排除其尿液檢驗出現甲基安非他命「偽陽性」之可能，顯
    見其空言否認未施用第二級毒品甲基安非他命云云，與事實
    不符，要難採信，足認被告於99年5 月21日上午9 時10分為
    警採尿回溯96小時內之某時許，確有施用第二級毒品甲基安
    非他命之事實無訛。事證明確，被告前開施用第二級毒品甲
    基安非他命之犯行，亦堪認定。
  (三)再被告前因施用毒品案件，經本院以96年度毒聲字第1952號
    裁定送觀察、勒戒，因無繼續施用毒品之傾向，於97年3 月
    4 日執行完畢釋放出所，並由臺灣高雄地方法院檢察署檢察
    官以96年度偵字第9765號、97年度毒偵字第125 號為不起訴
    處分確定等情，有臺灣高等法院被告前案紀錄表存卷可稽，
    是被告於觀察勒戒執行完畢釋放後，5 年內再犯本次施用毒
    品犯行，自應依法論科。
二、按海洛因、甲基安非他命分屬毒品危害防制條例第2 條第2
    項第1 、2 款所定之第一級、第二級毒品，是核被告所為，
    係犯毒品危害防制條例第10條第1 項之施用第一級毒品及同
    條例第10條第2 項之施用第二級毒品罪。其施用前分別持有
    海洛因、甲基安非他命之行為，均已為其後施用之高度行為
    所吸收，均不另論罪。又其所犯上開施用第一級毒品、施用
    第二級毒品2 罪，犯意各別，行為互殊，應予分論併罰。被
    告曾有如事實欄所示之前科紀錄，此有卷附之臺灣高等法院
    被告前案紀錄表可稽，其於有期徒刑執行完畢後5 年內，故
    意再犯本件有期徒刑以上之2 罪，均為累犯，各應依刑法第
    47 條 第1 項規定，均加重其刑。審酌被告前經觀察、勒戒
    後，猶不思戒除毒癮，再度施用第一級、第二級毒品，顯見
    其並無堅定戒癮之決心，所為固有可議，惟念其施用毒品犯
    行係屬戕害自身健康之行為，尚未直接危害他人，及犯後復
    已坦承施用第一級毒品之犯行，雖否認施用第二級毒品之犯
    行，態度尚稱良好等一切情狀，就其所犯上開2 罪，分別量
    處如主文所示之刑，並定其應執行刑，以資懲儆。
據上論斷，應依刑事訴訟法第299 條第1 項前段，毒品危害防制
條例第10條第1 項、第2 項，刑法第11條前段、第47條第1 項、
第51條第5 款，判決如主文。
本案經檢察官鄭靜筠到庭執行職務。
中    華    民    國    99    年    12    月    14    日
                刑事第十一庭  審判長法  官  李代昌
                                    法  官  林正忠
                                    法  官  林韋岑
以上正本證明與原本無異。
如不服本判決應於收受判決後10日內向本院提出上訴書狀，並應
敘述具體理由。其未敘述上訴理由者，應於上訴期間屆滿後20日
內向本院補提理由書(均須按他造當事人之人數附繕本)「切勿逕
送上級法院」。
中    華    民    國    99    年    12    月    14    日
                                    書記官  黃旭淑
【附錄本判決論罪科刑法條】
毒品危害防制條例第10條
施用第一級毒品者，處 6 月以上 5 年以下有期徒刑。
施用第二級毒品者，處 3 年以下有期徒刑。

司法院資訊處製作；財團法人民間司法改革基金會備份。
